【裁判字號】    90,易,113
【裁判日期】    900309
【裁判案由】    竊盜等
【裁判全文】
臺灣臺北地方法院刑事判決                            九十年度易字第一一三號
    公  訴  人  臺灣臺北地方法院檢察署檢察官
    被      告  甲○○
    選      任  劉錦勳
    辯  護  人  丙○○
右列被告因竊盜等案件，經檢察官提起公訴（八十九年度偵字第一五八七二號），本
院判決如左：
    主      文
甲○○被訴竊盜部分無罪。
甲○○被訴無故侵入他人住宅及毀損部分均公訴不受理。
    理      由
壹、公訴意旨略以：丁○與被告甲○○原係男女朋友，自民國八十九年四月起，即共
    同居住於台北市大安區○○○路○段一六一巷三八之二號二樓丁○承租之屋，於
    同年七月十五日分手，甲○○搬離上址，丁○即更換門鎖。嗣甲○○以欲搬自己
    遺留之物為名，先於同年八月六日晚上十時，經丁○同意開門入內至上址拿取自
    己物品後，竟意圖不法所有，再於翌日十時許，未得丁○允許，私自撬壞陽台鐵
    窗，侵入丁○住宅，意圖不法取得丁○所有之物，將屋內物品連同丁○所有之物
    打包行李共十六箱，隨即委託光華包裝公司（以下稱光華公司）擬運至香港。嗣
    為丁○發現報警，經警在台北市○○路二五三巷九弄五號頂樓查獲甲○○及行李
    二、三袋，並陪同至台北市○○○路○段七四三巷二三號一樓光華公司，扣得已
    打包置放該託運行擬運往香港之行李十六箱，經清點除雙方共有之物品外，另有
    丁○個人所有之CD片、錄音帶、書籍、雜誌、筆記本、勞力士手錶盒子等物等語
    ，因認被告甲○○涉有刑法第三百二十條第一項之竊盜罪嫌、第三百零六條第一
    項之無故侵入他人住宅罪嫌及第三百五十四條之毀損罪嫌。
貳、無罪部分－即被告甲○○被訴竊盜部分：
  一、按犯罪事實應依證據認定之，無證據不得推定其犯罪事實。又不能證明被告犯
      罪者，應諭知無罪之判決，刑事訴訟法第一百五十四條、第三百零一條第一項
      分別定有明文。又事實之認定，應憑證據，如未能發現相當證據，或證據不足
      以證明，自不能以推測或擬制之方法，為裁判基礎（最高法院四十年台上字第
      八六號判例參照）；且認定犯罪事實所憑之證據，雖不以直接證據為限，間接
      證據亦包括在內，然而無論直接證據或間接證據，其為訴訟上之證明，須於通
      常一般之人均不致有所懷疑，而得確信其為真實之程度者，始得據為有罪之認
      定，倘其證明尚未達到此一程度，而有合理之懷疑存在而無從使事實審法院得
      有罪之確信時，即應由法院為諭知被告無罪之判決（最高法院七十六年台上字
      第四九八六號判例參照）。
  二、公訴人認被告涉有竊盜之犯行，其所依憑最主要之證據及理由無非係以被告有
      前述竊盜之犯行，已據告訴人丁○指證不移，並有告訴人丁○就其所失竊之物
      尋獲後所立具之贓物領據可憑，且參以卷附光華公司收據，所列各項物品明細
      上均有打勾標記，其客戶確認欄內，並有被告甲○○本人簽名，顯然搬家工人
      打包後，被告甲○○有清點確認，始同意裝箱搬運，被告既有清點確認，當知
      有取走不屬於其所有，而為告訴人丁○所有之物，而被告前後供述矛盾，異徵
      其有竊盜之犯行，另衡諸常情，告訴人丁○既已同意被告先前入屋之清點及分
      類，並約定次日讓被告帶託運公司進入打包，告訴人丁○縱未準時前來開門，
      被告亦得再行聯絡告訴人丁○前來，告訴人丁○應無拒絕之理，被告竟捨此而
      不為，趁告訴人丁○不在之際，指示托運公司，將告訴人丁○個人所有之物連
      同自己之物，一同打包行李共十六箱，隨即擬運往香港，事後又不通知告訴人
      丁○前來搬運一事，於警查獲清點箱內物品時，起初尚堅稱全為其個人所有，
      其意圖不法取得丁○所有之物，彰彰明甚等語無據。
  三、訊據被告固不否認有於前述時間，於告訴人丁○不在其住處之時，僱請搬家工
      人進入告訴人丁○之住處搬家，並於警會同告訴人丁○至其所僱請之搬家公司
      逐一清點其自告訴人丁○住處所搬走物品時，發現為屬告訴人丁○所有之Ｃ
      Ｄ一片；性愛ＣＡＬＬ  ＩＮ書籍一本；錄音帶一捲；筆記本一本；
      ＧＱ雜誌一本；ＰＲＩＶＡＴＥ  ＨＯＮＧ  ＫＯＮＧ書籍一本及勞力士
      手錶盒子一個等七項物品等事實，核與告訴人丁○就此部分所指訴之情節相符
      ，並有告訴人丁○為領回上開七項物品所立具之贓物領據一紙在卷可憑，惟堅
      決否認有任何竊盜之犯行，辯稱：我在八月六日晚上到丁○家搬完家後，本來
      丁○就知道我隔天還要去搬，因為我隔天下午的飛機就要回香港了，結果隔天
      早上我要去搬，聯絡不到丁○，本來我去問警察，請警察協助我，結果警察說
      搬家這回事他們管不著，我為了趕飛機，才請鎖匠開門進去搬東西，在叫工人
      搬東西時，我有跟工人講什麼東西可以搬，什麼不能搬，丁○所講那七項被我
      偷的東西，都是一些小東西，像書本、筆記本、ＣＤ、盒子之類，價值並不高
      ，應該是工人搬家時不小心帶到的，我絕對沒有竊盜之故意等語，至被告之選
      任辯護人其辯護意旨則略以：本件告訴人丁○所提出之告訴，顯為誣指，並無
      其他證據足以其指訴為實在，尚難僅憑告訴人丁○一人之指訴即遽入被告於罪
      等語。
  四、  本院經查：
    （一）被告於前述時間進入告訴人丁○之住處搬家，係僱請乙○○所經營之光華
          公司為之，此業據被告於偵查中提出由乙○○所出具之搬家物品清單可稽
          （偵查卷第八十頁至第八一頁參照），是關於被告於前開時間係如何進入
          告訴人丁○之住處搬家及其間之經過情形如何，因當時告訴人丁○並不在
          現場，相信應以就前開待證事實具有原證人資格之乙○○最為明瞭，對此
          本院即於九十年二月二十三日審理時將乙○○以證人之身分傳喚到院，就
          被告係如何進入告訴人丁○之住處搬家及其間之經過為訊問，經其供稱：
          （問：搬家情形如何？）之前被告聯絡我說東西要搬回香港，要我去估價
          ，我們就約時間，案發當天，我和三個工人到了以後，被告叫我在樓下等
          ，我有看到被告請了一個開鎖的人，把大門的鎖打開，打開後，我們就進
          去，那時還沒有看到有紙箱在裡面，被告就跟我們指示什麼要搬，在她指
          示以前家裡所有的物品都放在正常應該放的地方，等被告指示完，我們就
          把東西打包，裝了有二十幾箱，在被告指示的過程中，被告有跟我們講過
          有些東西譬如沙發、花瓶、床鋪、有一些衣服等不是她的，要我們不能動
          ，裝好還等被告寫清單，寫完清單，我們才把東西搬下去；（提示贓物領
          據，問：那天家中有無ＣＤ、書本等物？）有很多ＣＤ、書本；（問：有
          無可能你的工人在搬家過程中將這些東西搬錯？）因為被害人所主張失竊
          的東西都是書籍、ＣＤ等物，有可能是在拿走被告自己的書籍、ＣＤ時挾
          帶到。至於裝勞力士錶的盒子，可能是在被告說櫃子裡的東西有一部分是
          她的時，不小心也一起搬走（當日審判筆錄參照），對於證人乙○○上開
          證言，被告（包括其辯護人）及告訴人丁○於聽聞後均各自放棄主詰問及
          反對詰問之機會（告訴人丁○放棄反對詰問之機會顯然其認為證人乙○○
          之證言並無不實，故無庸以發現真實之利器『反對詰問』挑剔其真實性）
          ，則由證人乙○○上開供述以觀，被告於請搬家工人打包東西裝箱時，均
          有明確跟工人告知何物品是自己所有，何物品不是自己所有不能搬走，已
          難認被告有任何竊盜之不法所有之意圖，否則被告大可跟搬家工人說將整
          間房屋搬空即可，何須做任何指示！且如前所述，於告訴人丁○至光華公
          司逐一清點被告裝箱之物品中所發現為其個人所有之前開七項物品，類皆
          屬經濟價值較低，且體積較小，容易與其他物品混淆一起之書本、ＣＤ、
          錄音帶、筆記本及盒子等物，證人乙○○亦證稱現場有很多之ＣＤ、書本
          ，則以該等為告訴人丁○所指為其所有為被告所竊取之物，衡諸一搬國民
          搬家之經驗法則，書本、ＣＤ、錄音帶、筆記本及盒子等物品，於搬家時
          通常並不會注意實際之數量若干，且欲搬家之傢俱中若原本居住之二人均
          各自有書本、ＣＤ、錄音帶、筆記本及盒子等物品，於其中一人搬家時，
          亦極有可能混淆，再觀諸被告於請搬家工人裝箱前確有逐一指示何物品為
          其所有，何物品非其所有不能裝箱，足徵其所辯稱該七項物品並非其故意
          竊取，而可能是搬家工人於裝箱時連同其所有之書本、ＣＤ、錄音帶、筆
          記本及盒子等物一併裝箱，要與證人乙○○所為供述內容相符，而足堪信
          採，自難認被告犯有公訴人所起訴之此部分犯行甚明。
    （二）至公訴人認被告涉有竊盜犯行之前開證據說明，亦均難以證明被告確有竊
          盜之犯行，蓋：
      １告訴人丁○之指訴充其量於本件訴訟上僅能發生證明在被告裝箱物品中所尋
        獲前開七項物品為其所有，至於被告是否真有竊盜之故意，當不能以告訴人
        丁○之單一指訴為之憑斷，且告訴人丁○對於被告係如何進入其住處搬家乙
        節，因其當時根本未在現場，本來就欠缺原證人適格，如何能以其指訴做為
        認定被告有竊盜罪嫌之依據（例如依證人乙○○所言，被告係僱請鎖匠自大
        門開鎖進入告訴人丁○之住處，就非如告訴人丁○一再以其不在現場之主觀
        想像認被告係撬壞鐵窗進入）。
      ２被告甲○○固有於光華公司所出具之收據（搬家物品清單）上逐一清點確認
        ，惟徵諸該收據之記載，其中第三項、第五項、第八項、第九項、第二四項
        、第三八項、第四十項均僅記載書、ＣＤ、資料、雜物等字樣，並未確實記
        載數量及書本或ＣＤ或雜物之確實名稱，如果該清單中有確實記載該七樣物
        品之確實名稱，被告仍然將之清點後裝箱，本件之判決結果即將完全改觀，
        而正因於物品清單上並未完全記載搬家物品之確實名稱及數量若干，且搬家
        之物品又有十六箱之多，該七項目品體積又均不大，自難以此認定被告一定
        有對該七樣物品為清點後仍裝箱。
      ３被告於偵查中之前後供述不一，在「無罪推定原則」下，豈可以此做為認定
        被告有犯罪之證據，公訴人以此做為認定被告犯罪之證據，尚難認為允洽。
      ４如前所述，被告縱未得到告訴人丁○之同意進入其住處，然被告指示搬家工
        人搬家時，已有明確指示何物品非屬其所有，不能搬走，而告訴人丁○於本
        院前開期日審理時供稱其知道被告於案發當天是要回香港，則告訴人丁○既
        早與被告分手，其又知悉被告於案發當日要回香港，住處內又尚留有被告之
        物，其應知悉被告於案發當日應非進入其住處搬家不可，則被告為能及時返
        回香港，縱未經告訴人丁○同意進入其住處，搬走屬於自己之物品，只是於
        搬家過程中可能將告訴人丁○前述七項體積較小之物一併挾帶在自己之書籍
        、ＣＤ及雜物中，其於主觀認識上當僅止於係搬走自己之物，故當無庸通知
        告訴人丁○及在警局第一次接受偵訊時堅稱係搬走自己之物，何能以此認定
        被告有不法所有之意圖。
  五、綜上所述，公訴人認被告所涉之前開竊盜犯行，其所用以證明被告有此部分犯
      行之積極證據於訴訟上均不能發生證明被告有竊盜犯行之效果，且依本院依職
      權蒐集調查對被告有利之證據結果，反而能證明被告並無公訴人所起訴之此部
      分竊盜犯行，此外復查無其他積極證據足資證明被告有何公訴人所起訴此部分
      竊盜犯行，既不能證明被告犯有公訴人所起訴之此部分竊盜犯行，核諸前揭說
      明，自應由本院為被告為公訴人起訴涉有竊盜犯嫌部分為其無罪之諭知。
參、公訴不受理部分－即被告甲○○被訴無故侵入他人住宅及毀損部分：
  一、按告訴乃論之罪，告訴人於第一審辯論終結前得撤回其告訴，又告訴經撤回者
      ，應諭知不受理之判決，刑事訴訟法第二百三十八條第一項、第三百零三條第
      三款定有明文。
  二、查本件告訴人丁○告訴被告甲○○無故侵入他人住宅及毀損案件，起訴書認被
      告就此二部分之行為係犯刑法第三百零六條第一項及同法第三百五十四條之罪
      ，依同法第三百零八條第一項、第三百五十七條之規定，均須告訴乃論。茲據
      告訴人丁○於本院九十年二月二日調查時當庭撤回其原對被告所提出此二部分
      之告訴（當日訊問筆錄參照），依照上開說明，本件就公訴人所起訴被告之此
      二部分犯行，爰不經言詞辯論，均逕為諭知公訴不受理之判決。
據上論斷，應依刑事訴訟法第三百零一條第一項、第三百零三條第三款、第三百零七
條，判決如主文。
中      華      民      國    九十      年      三      月      九      日
                                  臺灣臺北地方法院刑事第三庭
                                      法  官  葉  建  廷
右正本證明與原本無異。
如不服本判決，應於判決送達後十日內向本院提出上訴狀 (應附繕本) ，上訴於
臺灣高等法院。
                                      書記官  許  婉  如
中      華      民      國    九十      年      三      月      九      日


司法院資訊處製作；財團法人民間司法改革基金會備份。
